【裁判字號】    99,台上,6294
【裁判日期】    991014
【裁判案由】    偽造文書
【裁判全文】
最高法院刑事判決            九十九年度台上字第六二九四號
上  訴  人  甲○○
上列上訴人因偽造文書案件，不服台灣高等法院台中分院中華民
國九十八年十二月十六日第二審判決（九十八年度上訴字第二五
九六號，起訴案號：台灣台中地方法院檢察署九十八年度偵字第
一一八五０號），提起上訴，本院判決如下：
    主  文
原判決關於行使偽造私文書部分撤銷，發回台灣高等法院台中分
院。
    理  由
本件原判決以：上訴人甲○○不服第一審關於論處上訴人以行使
偽造私文書罪，累犯，處有期徒刑十一月部分之判決，提起第二
審上訴之上訴狀所載理由，核其內容僅係上訴人就犯竊盜罪前之
事實經過之陳述，（上訴人就竊盜罪提起之第二審上訴，業經原
審從程序上駁回其上訴確定）並未依卷內既有訴訟資料或提出新
事證，指摘或表明原審判決有何採證、認事、用法或量刑等足以
影響判決本旨之不當或違法，而構成應予撤銷之具體事由，因認
上訴人提起第二審上訴係違背法律上之程式，而逕行判決駁回上
訴人關於行使偽造私文書部分在第二審之上訴，固非無見。
惟按：依刑事訴訟法第三百五十條、第三百六十一條、第三百六
十二條、第三百六十七條規定，不服地方法院之第一審判決而上
訴者，須提出上訴書狀，並應敘述具體理由，為上訴必備之程式
；倘所提出之書狀未敘述上訴理由，應於上訴期間屆滿後二十日
內補提上訴理由書於第一審法院，逾期未補提者，第一審法院應
定期命補正；其未經第一審法院命為補正者，第二審法院之審判
長應定期間先命補正。於數罪併罰之例，上訴人之上訴權係屬個
別存在，其僅就其中一罪上訴者，除與該部分有關係部分依法亦
視為已上訴外，效力不及於他罪，如被告就數個犯罪事實全部提
起上訴者，上訴狀是否敘述上訴理由及其理由是否具體，即應各
別觀察分別認定，其就部分犯罪事實有未敘明上訴理由者，仍應
依上引刑事訴訟法之規定裁定命被告補正，不得以被告就其中一
部分犯罪事實所為上訴理由並非具體，蓋認全部之上訴均未敘述
具體理由，而全部不經言詞辯論，以其上訴違背法律上程式逕予
駁回。本件上訴人係因竊盜及行使偽造私文書等二罪，經第一審
以數罪併罰之例分別判處有期徒刑八月、十一月，定其應執行之
刑為有期徒刑一年六月。依上訴人提起第二審上訴之上訴理由狀
所載，上訴人僅就竊盜罪部分有所陳述（見原審卷第八頁），對
於行使偽造私文書部分，則未敘述任何上訴理由。依上開說明，
原審之審判長自應裁定命上訴人就行使偽造私文書部分補提上訴
理由書，始為適法。乃原審未裁定命上訴人補正，逕認此部分之
第二審上訴亦係違背法律上之程式而併予駁回，自有判決不適用
法則之違法。上訴意旨執以指摘，非無理由，應認原判決關於行
使偽造私文書部分有撤銷發回更審之原因。
據上論結，應依刑事訴訟法第三百九十七條、第四百零一條，判
決如主文。
中    華    民    國  九十九  年    十    月   十四   日
                      最高法院刑事第九庭
                          審判長法官  邵  燕  玲
                                法官  李  伯  道
                                法官  孫  增  同
                                法官  施  俊  堯
                                法官  李  嘉  興
本件正本證明與原本無異
                                      書  記  官
中    華    民    國  九十九  年    十    月   十九   日
                                                     Ｍ

司法院資訊處製作；財團法人民間司法改革基金會備份。
